臺灣高等法院刑事判決　　　　　　　　94年度上訴字第1726號
上　訴　人
即　被　告　乙○○
選任辯護人　胡世斌　律師
上　訴　人
即　被　告　甲○○
上列被告等因恐嚇等案件，不服臺灣板橋地方法院93年度訴字第
1317號，中華民國94年3月2日第一審判決（起訴案號：臺灣板橋
地方法院檢察署92年度少連偵字第53號），提起上訴，本院判決
如下：
    主  文
上訴駁回。
    事  實
一、乙○○曾於民國87年間，借貸金額不詳之款項予丙○○，為
    向丙○○催討債務，竟與其子甲○○、丁○○，及丁○○之
    友人戊○○、己○○、庚○○（以上 4人均為未滿18歲之少
    年，其中，丁○○、戊○○、庚○○經原法院少年法庭裁定
    交付保護管束，己○○則經原法院少年法庭裁定應予訓誡，
    並予以假日生活輔導確定）共同基於以非法方法剝奪人之行
    動自由及恐嚇之犯意聯絡，由乙○○駕駛車號0000000號自
    用小客車，甲○○駕駛車號0000000號自用小客車搭載丁○○、戊○○、己○○、庚○○，於92年7月30日22時30分許
    ，前往臺北市○○街26號之「全泰唱片行」內，先共同徒手
    毆打在店內看顧店面之丙○○，致丙○○受有前胸腫傷3×4
    公分、鼠蹊部左側腫傷3×3公分、頸部腫傷2×3公分、右臉
    頰瘀血3×3公分等傷害，於丙○○無力抗拒後，再強押丙○○至車號0000000號自用小客車之後座，由甲○○駕駛該車
    ，搭載丁○○、戊○○、己○○、庚○○中之1人或數人隨
    車監控丙○○之行動，至臺北縣永和市某處之地下室停車場
    內，復將丙○○強押至車號0000000號自用小客車之右前座
    ，由乙○○駕駛該車，戊○○、己○○、庚○○3人則持乙○○所有之電擊棒2支，在該車後座控制丙○○之行動，擬
    強行將丙○○載往臺北縣雙溪鄉之山區，途中，坐在車號
    0000000號自用小客車後座之戊○○、己○○、庚○○中之1
    人，並以其持有之上開電擊棒，從後方燒灼丙○○之右手肘
    ，致丙○○受有右手肘灼傷2×1公分之傷害，甲○○則駕駛
    車號0000000號自用小客車搭載丁○○尾隨同行，以上揭非
    法方法，剝奪丙○○之行動自由；並由乙○○在車內向丙○○恫稱：如丙○○不還錢，即要將丙○○載至山上埋掉等語
    ，以此加害生命之事恐嚇丙○○，使丙○○因而心生畏懼，
    致生危害於丙○○之安全，藉以逼迫丙○○設法籌款還債。
    嗣於92年7月31日3時許，乙○○、甲○○所駕駛之上開自用
    小客車行經臺北縣雙溪鄉○○○道口時，適為警攔檢盤查，
    丙○○趁隙大聲呼救，經警察覺有異，當場查獲，援救丙○○脫困，並在乙○○所駕駛車號0000000號自用小客車上扣
    得乙○○所有、供實施本件犯行所用之電擊棒2支，始悉上
    情。
二、案經丙○○訴由臺北縣政府警察局瑞芳分局報請臺灣板橋地
    方法院檢察署檢察官偵查起訴。
    理  由
一、訊據被告乙○○、甲○○對於其2人曾分別駕駛車號000000
    0號、0000000號自用小客車，偕同少年丁○○、戊○○、己○○、庚○○，於92年7月30日22時30分許，前往臺北市○○街26號「全泰唱片行」，向正在店內看顧店面之告訴人丙○○討債，其2人當時有出手毆打告訴人，嗣搭載告訴人離
    開現場，而本件為警在臺北縣雙溪鄉○○○道口查獲時，車
    號0000000號自用小客車係由被告乙○○駕駛，後座載有戊○○、己○○、庚○○3人，告訴人當時係坐在右前座上，
    於警員臨檢之際，告訴人有向執勤警員呼救，另輛車號0000
    000號自用小客車則由被告甲○○駕駛，搭載丁○○，其等
    開車之目的地係擬前往臺北縣雙溪鄉等情，固坦承不諱（見
    原審卷第35、36頁），惟矢口否認有何公訴人所指之犯行，
    均辯稱：當時其等前往現場係向告訴人討債，因告訴人先動
    手打被告甲○○，被告乙○○、甲○○始出手毆打告訴人；
    其等並未強押告訴人上車，係告訴人自願上車商談債務事宜
    ，當時因要載戊○○等人到臺北縣雙溪鄉游泳，順便搭載告
    訴人，並在車內商談債務問題；至扣案之電擊棒2支，係置
    於車號0000000號自用小客車內，作為防身之用，其等並無
    使用該2支電擊棒傷害告訴人或拘束告訴人之行動云云。惟
    查：
(一)上揭犯罪事實，業據證人即告訴人丙○○於警詢及原法院少
    年法庭訊問時指證綦詳。其於92年7月31日本件為警查獲後
    ，於警詢時指稱：我因被暴力討債集團毆打後，強押到車上
    要押至山上，行經平雙隧道口時，遇警路檢，我才喊救命；
    被告乙○○係於92年7月30日22時30分許，夥同大約10人之
    暴力討債集團到臺北市○○街26號「全泰唱片行」，向我拳
    打腳踢（每個人均有動手），致使我的臉部、胸部、睪丸等
    處都受傷；再被他們押至車上，行經萬大路、中正橋，至被
    告乙○○家地下室停車場換車，從中和交流道上北二高，至
    深坑交流道下來，經平溪到雙溪，在車上有用電擊棒電我，
    說今天如不還他錢，就要載我至山上埋掉，使我心生畏懼，
    於行經平雙隧道口前，他們並揚言我不准出聲，其中一名歹
    徒並用電擊棒押住我的腰部，剛好我們兩部車均被警方攔查
    ，我利用被告乙○○將行照、駕照拿給警方之後，大喊救命
    ，因此才能得救等語（見偵卷第5至7頁）；嗣於同年11月24
    日原法院少年法庭訊問時具結證稱：我是在萬華梧州街26號
    那邊的店裡（指「全泰唱片行」），他們有很多人進來，那
    個店沒有很大，他們進來往我衝，就打我，然後把我拖出去
    ；這些人年紀輕輕的，我認不出來，是被告乙○○帶來的，
    還有跟他兒子，衝進店裡就打了，把我打暈了，就把我拖到
    車上，拖到車上後，我有慢慢回醒過來；當時是在後座，趴
    在椅子上，後來在某個地下室的停車場換車時，才坐到前座
    ；在地下室是把我換到被告乙○○開的車子，剛押到車上時
    ，不是被告乙○○開的車子，開車的人是年輕人，我不認識
    ，應該是被告乙○○比較大的那個兒子叫「慶阿」（指被告
    甲○○）開的；當時和被告乙○○一起來的，都是年輕的，
    但我不記得長相，從店裡押我出去時，是兩部轎車；剛開始
    我被押到車上時，他們叫我趴著，所以我不曉得車上有哪些
    人；後來到了地下室，我被換了車子坐時，還是原來的兩部
    車子再押我出去，剛開始從店裡押我出去的是「慶阿」開車
    的，開到地下室後，就換到被告乙○○開的車子，有2個人
    架著我的肩膀，押到被告乙○○開的車子的前座；他們架著
    我，開車往北二高，經過木柵往雙溪山路走，第1次臨檢，
    是臨檢到「慶阿」開的車子，沒有臨檢到我坐的這部車子，
    第2次臨檢，沒有攔我們的車臨檢；和我同車的人，前座是
    被告乙○○和我，後座還有1個拿電擊棒，因為他們在車上
    都沒有說話，所以叫什麼名字我也不清楚，剛開始的時候，
    他有電擊我，上了高速公路，就沒有電擊我；後來又繼續走
    ，到了第3個臨檢站前時，被告乙○○所開的車子超車到前
    面去，然後就被警察臨檢，而另1部車子，並沒有臨檢到，
    當警察拿被告乙○○的駕照時，我就叫救命；這兩部車子從
    我店裡押我出去，到被臨檢前，都沒有換人；我是在永和某
    處的地下室，被換坐到被告乙○○開的車子；被告乙○○有
    在車內對我說「不給錢，就載你到山上埋掉」，那時我是坐
    在被告乙○○開的車上，他還有跟我說，不久前已經有個人
    被帶到山上；我身上的傷是在店裡被打的，而在被押出店外
    後，到車內要上高速公路前，另有被電擊棒電1下，其他沒
    有再被打；當時在店裡押我的人，不只2個人，進去店裡一
    大堆，進去的人有「慶阿」及被告乙○○，他們後面有站很
    多人等語（見原法院92年度少調字第1040號、少護字第1164
    號卷第194至202頁），互核其主要情節均相符合。又告訴人
    當時確實受有前胸腫傷3×4公分、鼠蹊部左側腫傷3×3公分
    、頸部腫傷2×3公分、右臉頰瘀血3×3公分、右手肘灼傷2
    ×1公分等傷，亦有臺北縣立三重醫院驗傷診斷書正本1紙附
    卷可稽。參以本件係警員於92年7月31日3時許，在臺北縣雙
    溪鄉○○○道口執行勤務，於攔檢被告乙○○、甲○○所分
    別駕駛車號0000000號、0000000號自用小客車之際，因告訴
    人在被告乙○○所駕駛車號0000000號自小客車之右前座呼
    喊救命，經警察覺有異，始當場一併查獲被告乙○○、甲○○，及少年丁○○、戊○○、己○○、庚○○等人，並在車
    號0000000號自用小客車內查扣電擊棒2支等情，此有電擊棒
    2支扣案可資佐證，並經執勤警員辛○○、壬○○於原審審
    理時到庭證述無訛。此外，被告乙○○、甲○○確有偕同少
    年丁○○、戊○○、己○○、庚○○等人共同前往「全泰唱
    片行」，目的係向告訴人討債，被告乙○○、甲○○2人確
    有出手毆打告訴人之事實，亦經被告乙○○、甲○○供承不
    諱，並有少年丁○○、戊○○、己○○、庚○○於原法院少
    年法庭訊問時之供詞可佐。足認告訴人之指訴應非子虛，而
    堪採信。
(二)被告乙○○、甲○○雖辯稱其等前往現場向告訴人討債，係
    因告訴人先動手打被告甲○○，被告乙○○、甲○○始出手
    毆打告訴人云云。惟被告乙○○、甲○○當時夥同少年丁○○、戊○○、己○○、庚○○等人共同登門向告訴人討債，
    雙方強弱態勢懸殊，告訴人豈有主動出手挑釁之可能？且觀
    諸本件告訴人之身體受有多處傷害，已見前述，然被告乙○○、甲○○等人均未能提出任何傷勢證明，益徵所辯顯有不
    實。再者，被告等人當時既已訴諸肢體暴力，致告訴人受有
    傷害，衡情告訴人避之惟恐不及，豈有捨棄就醫機會，自願
    上車任由被告等人於凌晨時分載往偏遠郊區之理，顯見被告
    等人係因告訴人無法償還債款，為生威嚇逼迫之效果，乃使
    用強暴、脅迫手段，剝奪告訴人之行動自由無疑，所辯其等
    並未強押告訴人上車，係告訴人自願上車商談債務事宜云云
    ，洵與事理有違，應係畏罪卸責之詞，不足憑採。又被告辯
    稱至雙溪鄉隧道前，曾有兩次警察攔檢，若被告真有剝奪告
    訴人行動自由，告訴人為何並未呼救？惟據告訴人於原法院
    少年法庭訊問時稱前往雙溪路程中，共有3次臨檢，僅第3次
    才臨檢到告訴人所坐由被告乙○○所駕駛之0000000自小客
    車，足見告訴人於前2次臨檢時均無機會呼救，自無法據此
    即認定告訴人之行動未受限制。至扣案之電擊棒2支，均係
    在告訴人所在之車號0000000號自用小客車內起出之事實，
    此經本件查獲之警員辛○○、壬○○於原審到庭結證屬實，
    俱如前述，佐以告訴人上開所指證之情節，堪認當時坐在該
    車後座之戊○○、己○○、庚○○，確有使用該2支電擊棒
    控制告訴人之行動，且其中1人確曾以其中1支電擊棒從後方
    燒灼丙○○之右手肘，雖被告辯稱告訴人於警詢供稱其中一
    名歹徒用電擊棒壓住其腰部與驗傷診斷書之右手肘受有灼傷
    2 ×1公分不相符合，然人體之手肘與腰部甚為靠近，當被
    告以電擊棒抵住告訴人之腰部，於車行進中，不慎使告訴人
    之右手肘受有灼傷應可想像，又被告乙○○、甲○○辯稱扣
    案之電擊棒2支係置於另輛車號0000000號自用小客車內，未
    曾用以傷害告訴人或拘束告訴人之行動自由云云，顯與事實
    不合，亦無值採信。綜上，本件事證明確，被告乙○○、甲○○2人犯行明確，應依法論科。
二、核被告乙○○、甲○○等所為，均係犯刑法第302條第1項之
    妨害自由罪，及刑法第305條之恐嚇危害安全罪。被告等實
    施上揭犯行，與少年丁○○、戊○○、己○○、庚○○間，
    互有犯意之聯絡及行為之分擔，均為共同正犯。被告等係成
    年人，與未滿18歲之少年共同實施本件犯罪，均應依少年事
    件處理法第85條第1項規定加重其刑。又刑法第302條第1項
    之妨害自由罪，原以強暴、脅迫為構成要件，其因而致普通
    傷害，乃強暴、脅迫當然之結果，除另有傷害故意外，仍祇
    成立該條項之罪，無同法第277條第1項之適用（最高法院30
    年上字第3701號判例意旨參照）。本件被告等人為圖討債以
    拘束、控制告訴人丙○○之行動自由，對於告訴人所實施之
    前開傷害行為，乃係遂行其妨害自由而使用強暴行為之結果
    ，應包括於妨害自由之一部分，而不另論罪。公訴人認被告
    等此部分所為，尚涉刑法第277條第1項之傷害罪嫌，尚有誤
    會，在此敘明。又被告等所犯妨害自由及恐嚇危害安全罪間
    ，有方法結果之牽連關係，為牽連犯，依刑法第55條規定，
    應從一重以刑法第302條第1項之妨害自由罪處斷。原審適用
    少年事件處理法第85條第1項，刑法第28條、第302條第1項
    、第305條、第55條、第41條第1項前段、第38條第1項第2款
    ，罰金罰鍰提高標準條例第1條前段、第2條，審酌被告乙○○、甲○○共同毆打並強押他人，以暴力逼債，其等行為所
    含之暴力性，及對被害人所生之身體、精神之壓迫均屬嚴重
    ，而被告乙○○身為人父，不思善盡教導之責，反而帶頭違
    法，偕同其子及其他少年共同實施本件犯行，更不容輕縱，
    兼衡被告甲○○前無犯罪科刑紀錄，有本院被告全國前案紀
    錄表可考，及被告等犯罪之動機、目的、手段，及犯後猶飾
    詞卸責，良無悔意等一切情狀，分別量處被告乙○○處有期
    徒刑壹年陸月；被告甲○○處有期徒刑陸月，被告甲○○部
    分並諭知易科罰金之折算標準。復說明扣案之電擊棒2支，
    為被告乙○○所有，此據其供承在卷，核係供被告等人共同
    實施本件犯行所用，依法予以宣告沒收之。經核認事用法並
    無不合，量刑亦屬適當，被告上訴意旨仍執陳詞，否認犯罪
    ，為無理由，應予駁回。
據上論斷，應依刑事訴訟法第368條，判決如主文。
本案經檢察官王安明到庭執行職務。
中　　華　　民　　國　　94　　年　　11　　月　　24　　日
                  刑事第十七庭審判長法  官  鄭 文 肅
                                    法  官  林 瑞 斌
                                    法  官  蘇 隆 惠
以上正本證明與原本無異。
如不服本判決，應於收受送達後十日內向本院提出上訴書狀，其
未敘述上訴之理由者並得於提起上訴後十日內向本院補提理由書
（均須按他造當事人之人數附繕本）。
                                    書記官  邵 淑 津
中　　華　　民　　國　　94　　年　　11　　月　　24　　日
附錄：本案論罪科刑法條全文
中華民國刑法第302條：
私行拘禁或以其他非法方法，剝奪人之行動自由者，處5年以下
有期徒刑、拘役或300元以下罰金。
因而致人於死者，處無期徒刑或7 年以上有期徒刑，致重傷者，
處3年以上10年以下有期徒刑。
第1項之未遂犯罰之。
中華民國刑法第305條：
以加害生命、身體、自由、名譽、財產之事，恐嚇他人致生危害
於安全者，處2年以下有期徒刑、拘役或300元以下罰金。
